【裁判字號】    97,台上,6487
【裁判日期】    971212
【裁判案由】    違反槍砲彈藥刀械管制條例
【裁判全文】
最高法院刑事判決            九十七年度台上字第六四八七號
上  訴  人  甲○○
上列上訴人因違反槍砲彈藥刀械管制條例案件，不服台灣高等法
院台南分院中華民國九十七年九月二十三日第二審判決（九十七
年度上訴字第五二０號，起訴案號：台灣台南地方法院檢察署九
十六年度偵字第一０八九號），提起上訴，本院判決如下：
    主  文
上訴駁回。
    理  由
按刑事訴訟法第三百七十七條規定：上訴於第三審法院，非以判
決違背法令為理由，不得為之。是提起第三審上訴，應以原判決
違背法令為理由，係屬法定要件；如果上訴理由書狀並未依據卷
內訴訟資料，具體指摘原判決不適用何種法則或如何適用不當，
或所指摘原判決違法情事，顯與法律規定得為第三審上訴理由之
違法情形不相適合時，均應認其上訴為違背法律上之程式，予以
駁回。本件原判決認定上訴人甲○○有原判決事實欄所載之犯行
，係依憑證人謝嘉宏、林峻毅、郭衍廷、吳國彰在第一審之證言
，及上訴人於民國九十五年五月十九日第二次警詢時自承曾指示
謝嘉宏把「傢伙」拿出來，而所謂「傢伙」，係指鋼筆手槍及義
大利霰彈之供詞，暨內政部警政署刑事警察局九十五年七月二十
七日刑鑑字第０九五００七九八五四號槍彈鑑定書、扣案槍枝與
子彈及照片等證據，因而維持第一審適用刑法第五十九條，並依
想像競合之規定，從一重論處上訴人未經許可持有具殺傷力之槍
枝罪之科刑判決，駁回上訴人在第二審之上訴，已敘述其所憑之
證據及其認定之理由。對於上訴人在原審矢口否認有任何與謝嘉
宏共同持有上揭槍枝、子彈之犯行，所辯：伊雖打電話叫謝嘉宏
拿「傢伙」，然未指示謝嘉宏攜帶槍枝、子彈，且當時曾向謝嘉
宏詢問有無木質角條及鐵管，於謝嘉宏尚未回答時，伊說沒有也
沒關係；又謝嘉宏遭楊志忠持電擊棒電擊後，始向伊表示機車內
置有槍枝、子彈云云。何以無非事後畏罪卸責之詞，殊不足採，
亦已依憑卷內資料予以指駁。從形式上觀察，原判決並無違法情
形存在。上訴意旨略以：(一)本件並無直接之積極證據得以證明上
訴人有原判決事實欄所載之犯行，原判決僅憑謝嘉宏、林峻毅、
郭衍廷、吳國彰之證言，未排除上訴人蒙受冤屈之可能，逕論處
上訴人罪刑，自有應於審判期日調查之證據而未予調查之違法。
(二)原判決所引用上訴人在第二次警詢筆錄，內容係警員李鳳順自
行列載，未經上訴人閱覽即命上訴人簽名，復無證據足為李鳳順
證詞之佐證，原判決援引詢問過程未經錄音之筆錄，未依上訴人
之聲請傳喚黃唯佳，又未敘明無庸傳喚之理由，即有適用證據法
則不當、證據調查未盡及理由不備等違誤云云。按刑事訴訟法第
一百條之一、第一百條之二準用第一百條之一等規定，係刑事立
法者針對法官、檢察官於訊問被告，司法警察官或司法警察於詢
問犯罪嫌疑人時，為建立訊（詢）問筆錄之公信力，並擔保訊（
詢）問之合法正當，及筆錄所載內容與其陳述相符之目的性考量
，課以國家偵、審或調查機關附加錄音、錄影義務負擔之規定。
是否錄影，得就其有無必要性作考量，全程同步錄音，則無裁量
餘地；並於第一百條之一第二項（第一百條之二準用之）規定筆
錄所載之陳述與錄音或錄影之內容不符者，對該不符部分之筆錄
，賦予證據使用禁止之法效，排除其證據能力。九十二年二月六
日修正公布之刑事訴訟法，為使審判期日之訴訟程序能合法、妥
適地進行，並使審判筆錄之記載有所憑據，杜絕爭議，增訂第四
十四條之一第一項「審判期日應全程錄音；必要時，並得全程錄
影」之規定；另於第一百九十六條之一第一項增訂司法警察官、
司法警察於調查犯罪情形時，得詢問證人，惟第二項規定所逐一
列明準用之有關條文，其中第一百條之一及第一百條之二並未在
準用之列。本法對於證人於審判中為陳述，既增訂應予錄音或錄
影，然於檢察官訊問證人，及於司法警察官、司法警察詢問證人
時，則無必須錄音或錄影之明文，此應屬立法上之疏漏。是以，
檢察官於訊問證人，或司法警察官、司法警察於詢問證人時，如
仍予以錄音或錄影，自非法所不許。倘遇有筆錄與錄音、錄影之
內容不相符者，固宜參照刑事訴訟法第一百條之一第二項規定之
相同法理，對該不符部分之筆錄，排除其證據能力，但究難僅因
檢察官於訊問證人，或司法警察官、司法警察於詢問證人時，未
全程連續錄音或錄影，即謂其所取得之供述筆錄為違背法定程序
，或得逕認其無證據能力。查上訴人於九十五年五月十九日因謝
嘉宏涉嫌違反槍砲彈藥刀械管制條例案件，以證人身分接受員警
第二次詢問時陳稱：「我有叫謝嘉宏把傢伙拿出來」、「（你所
謂的傢伙是指何種物品）是鋼筆手槍及義大利霰彈」云云（台南
縣警察局歸仁分局南縣歸警偵字第０九五一０００九七二號刑案
偵查卷宗第二十二頁、第二十三頁）。上訴人既非以被告或犯罪
嫌疑人身分接受詢問，員警未同時錄音，核於法定程序並無違背
。而上訴人於原審之審判長提示警詢筆錄並告以要旨，詢以有何
意見後，上訴人答稱：「沒有意見」等語（原審卷第一０七頁）
；原判決理由貳、二(一)又已載明證人即警員李鳳順就製作筆錄過
程證述內容之旨。採納上揭警詢筆錄為認定上訴人犯罪事實之基
礎，即非違法。次按取捨證據及認定事實，乃事實審法院職權之
行使，其對證據證明力所為之判斷，苟係基於吾人日常生活之經
驗，而未違背客觀上應認為確實之定則，並已敘述其何以為此一
判斷之理由者，即不能指為違法。又刑事訴訟法所稱依法應於審
判期日調查之證據，係指與待證事實有重要關係，在客觀上顯有
調查必要性之證據而言，其範圍並非漫無限制，必其證據與判斷
待證事實之有無，具有關聯性，得據以推翻原判決所確認之事實
，而為不同之認定，若證明之事項已臻明瞭，當事人聲請調查之
證據，自均欠缺其調查之必要性，未為無益之調查，並無違法之
可言。經查，原判決經綜合全案證據資料，本於事實審法院職權
推理之作用，認定上訴人有原判決事實欄所載之犯行，已詳細說
明其採證認事之理由。核其論斷，俱與證據法則無違，並無適用
證據法則不當或證據調查未盡等違法情形。上訴意旨置原判決所
為之明白論斷於不顧，猶執已為原審指駁之陳詞爭辯，及對原審
取捨證據與自由判斷證據證明力之職權行使，徒以自己之說詞，
泛指其有適用證據法則不當、證據調查未盡等違法，依首開說明
，殊非適法之第三審上訴理由。至上訴人於原審具狀聲請傳喚證
人黃唯佳，並稱：「待證事由，謝嘉宏曾經要黃唯佳去拿錢，因
為我沒有還錢，所以謝嘉宏才反咬我一口」云云（原審卷第一０
六頁）。而黃唯佳之戶籍已於九十三年二月二十七日遷入台南縣
龍崎鄉土崎村考潭十二之一號，原審核發之拘票住居所則載為台
南縣關廟鄉○○街二四一巷三號（原審卷第九十四頁、第一一九
頁），致未能合法執行拘提。然原判決既認上訴人之犯罪已經證
明，且謝嘉宏與上訴人之間果否有債務糾葛，亦無從憑此推翻林
峻毅、郭衍廷、吳國彰證言之真實性。原審未適法拘提黃唯佳為
無益之調查，顯無影響於判決結果，自不得據為第三審上訴之適
法理由。衡以上述之說明，應認其上訴違背法律上之程式，予以
駁回。
據上論結，應依刑事訴訟法第三百九十五條前段，判決如主文。
中    華    民    國  九十七  年   十二   月   十二   日
                      最高法院刑事第六庭
                          審判長法官  洪  清  江
                                法官  韓  金  秀
                                法官  林  勤  純
                                法官  李  錦  樑
                                法官  陳  國  文
      本件正本證明與原本無異
                                      書  記  官
中    華    民    國  九十七  年   十二   月   十八   日
                                                     m


司法院資訊處製作；財團法人民間司法改革基金會備份。
